臺灣高等法院臺南分院民事判決
110年度上易字第136號
上  訴  人  李政光  
被上訴人    劉黃盈嘉
上列當事人間請求給付違約金事件，上訴人對於中華民國110年3
月19日臺灣臺南地方法院第一審判決（109年度訴字第2080號）
提起上訴，本院於110年10月12日言詞辯論終結，判決如下：
    主    文
上訴駁回。
第二審訴訟費用由上訴人負擔。
    事實及理由
一、上訴人主張：兩造前於民國104年5月22日簽立離婚協議書，
    約定兩造對該離婚協議書内容應保密不得洩漏於第三人，如
    有違約，應賠償他方新臺幣（下同）100萬元（下稱系爭離
    婚協議書、保密條款）。即雙方不得就協議書內關於監護權
    、扶養費、探視交往方式、贍養費、損害賠償、夫妻財產分
    配等6項揭露與第三人。詎被上訴人先於109年8月11日12時2
    0分許，以兩造女兒之LINE帳號洩漏關於贍養費事項予訴外
    人伊同居女友鮑佳蘭；次於109年9月1日21時許，在伊住處
    社區大門口叫囂關於贍養費及扶養費之金額，致隔鄰小鼓手
    安親班師生、家長得以見聞，復向到場之員警提及伊未付贍
    養費一節；又109年9月8日20時56分許在伊住處社區及小鼓
    手安親班門口，公開關於精神賠償、贍養費等部分；再於原
    法院另案109年度南小字第1754號事件，109年11月17日民事
    準備狀第3頁提及精神賠償、扶養費、贍養費等節。末被上
    訴人更將兩造間於安平區調解委員會成立之104年民調字第3
    號調解書（下稱系爭調解書）交付第三人陳東北，使之於臺
    灣臺南地方法院臺南簡易庭110年度南小字第278號事件，11
    0年3月17日言詞辯論期日解說系爭離婚協議書之約款。被上
    訴人上開行為有違系爭保密條款，爰依該條款之約定請求被
    上訴人給付約定之懲罰性違約金等語。原判決為伊敗訴之判
    決，尚有未洽，爰提起上訴。上訴聲明：（一）原判決廢棄
    。（二）被上訴人應給付伊100萬元，及自109年12月30日起
    至清償日止，按週年利率百分之5計算之利息。
二、被上訴人則以：系爭保密條款意在保護兩造未成年子女，讓
    子女感覺兩造僅是分居，其餘依舊。惟自上訴人107年迎鮑
    佳蘭入住同居至今，兩造離婚之事實昭然若揭，子女亦了解
    成為單親家庭之事實，系爭保密條款已失保密意義。況觀上
    訴人所訴各節，均由其故意挑釁在先，屢藉子女探視權為由
    ，阻撓伊接送子女下課，刻意引發爭執再予錄影，斷章取義
    ，顯見其並無保密之意。況贍養費及探視權等用語於離婚常
    見，伊並未揭露系爭協議約定之具體內容。又陳東北係受伊
    委託接送子女之人，上訴人對之提起侵權訴訟，伊在該事件
    為證人，係應訊說明調解書內容。縱認上訴人得請求，其違
    約金數額過高等語，資為抗辯。答辯聲明：上訴駁回。
三、不爭執事項
(一)兩造於104年5月22日離婚，並簽立系爭離婚協議書。系爭離
    婚協議書第四條約定兩造「應對協議書内容保密不得洩漏於
    第三人。如有違約應賠償他方一百萬元。」之系爭保密條款
    。
(二)被上訴人曾於109年8月11日以LINE通訊文字方式、109年9月
    1日及同年9月8日在上訴人住處社區大門口以言詞方式、109
    年11月17日另案民事準備狀提及「贍養費」、「精神賠償」
    、「子女扶養費」、「探視權」等内容。卷内前開日期所示
    之LINE截圖及錄音譯文内容均不爭執（原審卷第55頁、第55
    至63頁；原審補字卷第23至49頁；原審卷第65頁）。
(三)於109年以前，兩造子女已知悉兩造離婚；上訴人已告知其
    同居人鮑佳蘭兩造離婚；訴外人小鼓手安親班之班主任亦知
    悉兩造離婚。　　
四、上訴人主張被上訴人違反系爭離婚協議書所載之系爭保密條
    款，依系爭保密條款請求被上訴人給付約定之懲罰性違約金
    100萬元，惟為被上訴人所否認，並以上情置辯；是被上訴
    人是否違反系爭保密條款約定？上訴人依系爭保密條款請求
    違約金100萬元，有無理由？系爭保密條款約定之違約金是
    否過高？應否酌減？厥為本件應審究之爭點。爰分述如下：
(一)查兩造於104年5月22日離婚，並簽立系爭離婚協議書。系爭
    離婚協議書第四條約定兩造「應對協議書内容保密不得洩漏
    於第三人。如有違約應賠償他方一百萬元。」之系爭保密條
    款等情，為兩造所不爭執。
(二)另查兩造所約定系爭離婚協議書之內容，第一條為兩造協議
    離婚；第二條約定有關子女之監護、扶養、探視之細節；第
    三條約定有關兩造夫妻財產、精神賠償、贍養費之內容等情
    ，有系爭離婚協議書可參，且為兩造所不爭執，自堪信為真
    實。而系爭保密條款既約定兩造「應對協議書内容保密不得
    洩漏於第三人」，且並無約定特別排除事項，則所謂「協議
    書内容」自包括前揭系爭離婚協議書內容全部，即包括協議
    離婚、子女之監護、扶養、探視、兩造夫妻財產、精神賠償
    及贍養費等約定。
(三)上訴人主張被上訴人曾於109年8月11日以LINE通訊文字方式
    、109年9月1日及同年9月8日在上訴人住處社區大門口以言
    詞方式、109年11月17日另案民事準備狀提及「贍養費」、
    「精神賠償」、「子女扶養費」、「探視權」等内容，並提
    出LINE截圖及錄音譯文等件為證（原審卷第55頁、第55至63
    頁；原審補字卷第23至49頁；原審卷第65頁），且為被上訴
    人所不爭執，自堪信為真實。惟查，依上訴人所提出LINE通
    訊紀錄截圖中，被上訴人固提及：「這是私了，選擇走法院
    的話，甲○○會賠更多，強制執行他從沒給我的『贍養費』」等
    語。惟贍養費屬一般用語，提及「贍養費」不當然涉及系爭
    離婚協議書第三條有關贍養費之約定，且對照系爭離婚協議
    書第三條有關「贍養費」係約定有關金額、給付日期及違約
    金等內容，被上訴人上開LINE通訊紀錄截圖之內容並未提及
    該等事項，自難認為被上訴人有洩漏系爭離婚協議書第三條
    有關「贍養費」之約定，上訴人此部分主張自屬無據。又被
    上訴人固不爭執於109年9月1日及同年9月8日，在上訴人住
    處社區大門口以言詞方式提及「贍養費」、「精神賠償」、
    「子女扶養費」、「探視權」等內容，惟觀之上訴人提出之
    錄音譯文內容，係兩造間之爭吵及對話，並非被上訴人與第
    三人之對話，上訴人主張被上訴人向第三人洩漏系爭離婚協
    議書之內容，已嫌無據。且被上訴人談及之內容僅偶而提及
    前開用語，惟此僅能證明被上訴人提及該等用語，並不能證
    明被上訴人有洩漏系爭離婚協議書內容。又查被上訴人亦未
    就系爭離婚協議書記載之主要內容為轉述，自難認定被上訴
    人有洩漏系爭離婚協議書之內容。上訴人雖主張兩造間之對
    話係在上訴人住處社區大門口，有洩漏予第三人之情形云云
    ，惟被上訴人既未轉述系爭離婚協議書之主要內容，其言談
    之對象亦非第三人，已如前述，上訴人此部分主張自屬無據
    。至上訴人提出被上訴人於另案之答辯狀及系爭調解書（原
    審卷第65頁、第161至163頁），主張被上訴人有洩漏系爭離
    婚協議書之內容云云，惟觀之上訴人所指被上訴人答辯狀之
    內容雖偶有提及「贍養費」、「精神賠償」、「子女扶養費
    」等內容，亦僅係就另案訴訟所為事實內容之陳述，且當事
    人陳報法院之書狀，亦非第三人可得知悉，尚難認為構成洩
    漏之事實。而查系爭調解書雖與離婚協議書之主要內容相同
    ，惟並無如系爭離婚協議書有保密條款，且依上訴人之主張
    ，系爭調解書均係於法庭上提出為證據使用（本院卷第131
    頁），非第三人可得知悉，尚難認為構成洩漏之事實。綜上
    ，上訴人所主張之證據，均不足以認定被上訴人有違反系爭
    離婚協議書所載之系爭保密條款，上訴人依系爭保密條款請
    求被上訴人給付違約金100萬元，並無理由。
五、從而，上訴人依系爭保密條款請求被上訴人給付100萬元，
    及自109年12月30日起至清償日止，按週年利率百分之5計算
    之利息，為無理由，應予駁回。原審為上訴人敗訴之判決，
    並駁回其假執行之聲請，並無不合。上訴意旨指摘原判決不
    當，求予廢棄改判，為無理由，應駁回其上訴。
六、本件事證已臻明確，兩造其餘攻擊、防禦方法及舉證，核與
    判決之結果不生影響，爰不一一論述，併此敘明。
七、據上論結，本件上訴為無理由，依民事訴訟法第449條第1項
    、第78條，判決如主文。
中　　華　　民　　國　　110 　年　　11　　月　　2 　　日
                  民事第四庭    審判長法  官  翁金緞

                                      法  官  洪挺梧

                                      法  官  黃義成
上為正本係照原本作成。
不得上訴。
中　　華　　民　　國　　110 　年　　11　　月　　2 　　日
                                      
　　　　　　　　　　　　　　　　　　　書記官  翁倩玉